【裁判字號】    95,上易,828
【裁判日期】    950630
【裁判案由】    家暴傷害等
【裁判全文】
臺灣高等法院刑事判決                 95年度上易字第828號
  上  訴  人  臺灣臺北地方法院檢察署檢察官
  被      告  丙○○
上列上訴人因被告家暴傷害等案件，不服臺灣臺北地方法院94年
度易字第1031號，中華民國95年4月4日第一審判決（起訴案號：
臺灣臺北地方法院檢察署93年度偵續字第406號），提起上訴，
本院判決如下：
    主  文
原判決關於毀損及定應執行刑部分撤銷。
丙○○被訴毀損及強制罪部分，無罪。
其餘上訴駁回。
    事  實
一、丙○○與甲○○（丙○○之子乙○○之配偶）為直系姻親關
    係，二人間具有家庭暴力防治法第3條第3款之家庭成員關係
    ，丙○○於民國91年7月18日凌晨4時許，因外出返家時住家
    大門遭甲○○反鎖無法進入屋內，而向臺北市政府警察局文
    山第二分局興隆派出所警員報案，由該所警員蔡文榮、李大
    智二人偕同消防人員前往丙○○位於臺北市○○區○○路85
    巷 11號2樓之住處，經由消防人員攀爬氣窗進入屋內為丙○○開啟大門。丙○○於進入屋內後，已滿懷憤怒，復見甲○○手持乙○○所有之相機欲拍照存證，即向前奪下甲○○手
    中之相機；繼而與甲○○復因孫兒管教問題發生爭執，於甲○○欲以電話聯絡媒體到場時，基於傷害之犯意，出手毆打
    甲○○之臉頰，使甲○○因而受有左臉挫傷（2.5公分Ｘ2.5
    公分）之傷害。
二、案經甲○○訴由臺北市政府警察局文山第二分局報請臺灣臺
    北地方法院檢察署檢察官偵查起訴。
    理  由
一、訊據被告丙○○供承有於上揭時地外出返回其上開臺北市○○路 85巷11號2樓住處時，遭反鎖於門外，經警協助後始進
    入屋內，並與告訴人甲○○發生爭執之事實，而被告於外出
    返家時因大門遭反鎖經警協助始進入屋內，亦據證人即當日
    前往現場處理警員李大智於偵查時證稱：伊當時任職興隆派
    出所，伊負責 91年7月18日凌晨3點到5點之巡邏勤務，接到
    文山二分局勤務中心通報該址有人需要協助，並未說明是何
    案件，伊與同事蔡文榮即刻前往該址，當時丙○○在該處一
    樓，說他沒辦法進入二樓住處，試過按電鈴或打電話，但在
    二樓住處的兒子及媳婦都沒來開門，我們試著按門鈴，也沒
    有回應，丙○○當時有拿鑰匙要開門，但是門被反鎖，他說
    怕兒子在屋內發生意外，伊即請勤務中心通報消防局派員協
    助進行破門勤務等語（見93年偵續字第406號卷第114頁、第
    115 頁）在卷可參﹔惟被告矢口否認有上述傷害犯行，辯稱
    ：伊進入屋內後，只有與甲○○搶電話，並沒有與甲○○發
    生口角及動手打她云云。然查被告如何於上開時地與告訴人
    甲○○發生爭執，而出手毆打告訴人甲○○之臉頰，使之受
    有左臉挫傷之傷害等情，業據告訴人甲○○指述綦詳在卷，
    並有告訴人甲○○提出受有上述傷害由萬芳醫院出具之診斷
    證明書一份（見 91他字第4667號卷第144頁）在卷可憑，而
    證人蔡文榮於偵查時證稱：嗣消防人員離開後，伊、李大智
    、丙○○及佟光愷一起進去屋內，當時屋內有兩個大人，小
    孩子也在場，進門後丙○○即與甲○○爭吵，內容不外乎是
    小孩的問題，伊當時與他們距離約兩步，叫他們不要吵，後
    來伊就跟佟光愷說，我們要先離去，隨即又聽到丙○○與甲○○吵起來，聽到甲○○說：「媽你怎麼可以打我」，伊即
    進入客廳，甲○○對伊說丙○○打她，伊要她去驗傷，後來
    我們就離開現場云云（見同上偵查卷第 133頁），復於原審
    法院審理時證稱：伊陪同被告進屋後，被告與甲○○一直持
    續在爭吵，當時我們準備要走了，隨即聽到甲○○說「媽你
    怎麼可以打我」，伊即進入到客廳，甲○○說被告打她一個
    耳光，伊問丙○○怎麼回事，丙○○說沒有打她，伊當時沒
    看到他們有肢體上接觸，除了被告與甲○○二人在爭吵，伊
    沒看到其他人加入云云（見原審法院 95年3月15日審判筆錄
    ）﹔另證人即當時在場之佟紹綸（被告丙○○之孫女）於偵
    查時證稱：91年 7月18日大約凌晨四點左右伊被妹妹叫醒，
    伊看到警察從奶奶房間門出來，然後打開落地窗開門，伊即
    大叫說有人闖進來，伊跟媽媽、妹妹就看到奶奶（丙○○）
    、叔叔（佟光愷）一起進來，當時約有兩個警察，三個消防
    隊員，伊母就開始照相存證，叔叔、奶奶當時在客廳門口，
    奶奶看到伊母在拍照就過去搶她的相機，伊父那時在房間，
    就說趕快叫警察還有記者來，伊母就去拿電話，奶奶就去搶
    電話但是沒沒搶到，奶奶就一巴掌打媽媽左臉，伊母說你怎
    能打人，奶奶說打你又怎樣，伊跟伊父在房間門口都有看到
    ，伊妹妹站在飯廳位置也有看到云云（見同上偵查卷第 116
    頁背面、第 117頁），另證人佟紹綺（被告丙○○之孫女）
    於偵查時證稱：當天伊母親要去拿電話時，伊奶奶就跑過去
    搶電話，搶不成，就打伊母親左臉一巴掌云云（見同上偵查
    卷第 116頁正面），而查被告深夜返家時，發現大門竟遭告
    訴人甲○○反鎖，致不得其門而入，因而報警前來處理，衡
    情被告於進入屋內又豈有未與告訴人甲○○發生爭吵之理，
    而被告於進入屋內時，告訴人甲○○復持相機欲予以拍照，
    並欲以電話聯絡媒體前來，因而被告與之互搶電話，則在此
    被告處於盛怒之狀態下，告訴人甲○○指訴被告出手毆打其
    臉頰，實非全然無據，此告訴人甲○○並當場向在場之警員
    李大智、蔡文榮二人表示臉頰遭毆之情，且於當日即前往驗
    傷，結果顯示左臉頰受有二點五公分Ｘ二點五公分挫傷，至
    證人蔡文榮雖證稱當時並未親眼目睹有人被毆打云云，惟依
    證人蔡文榮上揭所述其欲離去而走出客廳時，客廳內始發生
    被告與告訴人甲○○大聲爭吵，其並聽到告訴人甲○○喊叫
    遭被告毆打之情，而告訴人甲○○於當日其臉頰並確有遭毆
    打而受傷之情，是證人蔡文榮雖未親眼目睹被告出手毆傷甲○○，惟並不能即認定被告無出手毆打告訴人甲○○，是本
    件被告確有於上揭時地出手歐打告訴人甲○○臉頰之行為，
    至為明確，被告所辯並無出手打傷甲○○云云，要屬卸責之
    詞，不足採信，事證明確，被告上開傷害犯行，洵堪認定。
二、核被告所為，係犯刑法第277條第1項之傷害罪。原審以被告
    傷害犯行事證明確，援引刑法第 277條第1項、第42條第2項
    ，罰金罰鍰提高標準條例第1條前段、第2條之規定，並審酌
    被告犯罪之動機、目的、手段，年近八十歲，卻遭兒媳反鎖
    門外，因情緒激動，怒氣未消致為本件犯行及犯罪後之態度
    等一切情狀，量處罰金參千元，並諭知易服勞役之折算標準
    。經核認事用法，並無違誤，檢察官雖依告訴人甲○○之請
    求提起上訴，惟其上訴意旨並未指摘原審就被告傷害犯行所
    為之判決有何不當，其空言指摘原審判決不當，尚難認有理
    由，應予駁回。
三、公訴意旨另以：被告丙○○於91年7月18日凌晨4時許，在臺
    北市○○區○○路 85巷11號2樓之住處，與甲○○因細故發
    生口角爭執，迨甲○○持乙○○所有之相機欲拍照存證之際
    ，被告丙○○竟基於毀損他人物品之犯意，衝向前將甲○○
    手中之相機搶下，丟棄地上使之損毀不堪用，因而妨害甲○○拍照存證之權利行使，因認被告就此涉犯刑法第 354條毀
    損罪嫌及刑法第304條第1項強制罪嫌云云。
四、按犯罪事實應依證據認定之，無證據不得認定犯罪事實﹔又
    不能證明被告犯罪者，應諭知無罪之判決，刑事訴訟法第15
    4條第2項及第301條第1項分別定有明文。而所謂認定犯罪事
    實之證據，係指足以認定被告確有犯罪行為之積極證據而言
    ，該項證據自須適合於被告犯罪事實之認定，始得採為斷罪
    資料，如未能發現相當證據，或證據不足以證明，自不能以
    推測或擬制之方法，以為裁判之基礎（參照最高法院29年上
    字第3105號、40 年臺上字第86號及30年上字第816號判例）
    。又告訴人之指訴係以使被告受刑事訴追為目的，是其陳述
    是否與事實相符，仍應調查其他證據以資審認（參照最高法
    院52年台上字第1300號判例）。另按刑法第 354條毀損罪，
    須以行為人有毀棄、損壞、隱匿或致令不堪用之任一行為，
    始成立該罪，又所謂損壞，係指「損傷」破壞物體，使其效
    用全部或一部喪失之意，訊據被告丙○○矢口否認有此部分
    犯行，辯稱：伊並沒有搶甲○○之相機並將之摔在地上云云
    ，經查：被告於上開時間由警陪同進入屋內時，因見告訴人
    甲○○持相機欲加拍照，而向前搶下該相機並丟擲地上等情
    ，固據告訴人甲○○指述在卷，而告訴人甲○○之女佟紹綺
    及佟紹綸於偵查時亦均證稱被告見到告訴人甲○○拿相機拍
    照時，向前搶下相機並往地上摔之事實（見偵字第5542號卷
    第116頁正面、第117頁正面），至證人蔡文榮及李大智雖均
    證稱並未看到被告有搶告訴人甲○○手持之相機及摔相機之
    事，惟查被告於告訴人甲○○手持相機拍照，旋向前搶下該
    相機並出手摑打告訴人甲○○臉頰係在屋內客廳，並係緊隨
    而為，證人蔡文榮及李大智二人當時既不在客廳，自因而未
    親眼目睹被告搶下告訴人甲○○手持之相機並摔於地上之情
    ，是本件被告於進入屋內客廳後，於見告訴人甲○○手持相
    機欲拍照時，向前奪下該相機並丟擲於地上之事實，固堪認
    定，惟公訴人據以認定被告涉有毀損系爭照相機罪嫌，係依
    告訴人甲○○提出之相機照片1紙及估價單1紙為證，然依該
    相機照片所示，該相機外觀上並無何毀損（見91年度他字卷
    第4667號第36頁），至告訴人甲○○所提出之估價單一紙（
    見同上偵查卷第37頁），訊據告訴人甲○○於本院審理時供
    稱該估價單是相機購買的費用，並非相機修理費用之估價單
    云云（見本院95年6月16日審判程序筆錄），且依該估價單
    所載，僅係載明相機（含底座）之價值，並非載明相機受有
    何損害之修復費用，茲查告訴人甲○○持以向被告拍照之系
    爭相機，若經被告丟擲於地上時受有何毀損，則告訴人甲○○持該相機至該相機販售店查看該相機是否受有何損害，衡
    情該相機若受有損害並須修復，該估價單上當必載明受有何
    毀損及應修復之費用，惟何以該估價單並未載明系爭相機受
    有何毀損，是該相機照片及估價單並不能據以證明系爭相機
    受有何損壞，系爭相機縱有經被告丟擲於地上，惟並無何積
    極證據足資證明系爭相機受有何損壞或已致令不堪用之情形
    ，被告所為核與刑法毀損罪之構成要件尚有未合。是告訴人
    甲○○並未能提出系爭相機受有何毀壞之證據，自難遽依告
    訴人甲○○及乙○○（相機所有人）之指述即認被告應負毀
    損罪嫌。至被告外出返家時，竟遭告訴人甲○○將大門反鎖
    ，致不得其門而入，嗣經警偕同進入屋內時，告訴人甲○○
    竟持相機欲對其拍照存證，此際被告並無容忍告訴人甲○○
    對其拍照之義務，則被告以告訴人甲○○對其拍照之行為已
    侵害其肖像權，因而向前搶下告訴人甲○○手中之相機以阻
    止告訴人甲○○之拍攝，尚難認被告之制止行為有何妨害告
    訴人甲○○權利之行使。
五、綜上所述，被告所辯並無毀損及妨害告訴人甲○○行使權利
    犯行云云，應堪採信，被告毀損相機及妨害他人行使權利之
    犯行，既查無何積極證據足資證明，則被告此部分犯行尚屬
    不能證明。原審以被告並無妨害告訴人甲○○權利之行使，
    而不成立刑法第 304條之強制罪，固無不當，惟就毀損部分
    ，未詳加調查，細心勾稽，以被告將系爭相機丟擲於地，雖
    外觀並未受損，惟該相機之部分效用功能已因而受損，而認
    被告應負毀損罪，並予論罪科刑，尚有未洽，檢察官依告訴
    人甲○○之請求提起上訴，其上訴意旨以被告應成立強制罪
    ，並與所犯之毀損罪間應從一重處斷，固無理由，惟原判決
    關於毀損部分既有可議，自應與定執行刑部分併由本院予以
    撤銷，並就被告被訴毀損及強制罪部分諭知無罪。
據上論斷，應依刑事訴訟法第368條、第369條第1項前段、第364
條、第301條第1項，判決如主文。
本案經檢察官吳慧蘭到庭執行職務。
中    華    民    國    95    年    6     月    30    日
                  刑事第五庭    審判長法  官  吳  敦
                                      法  官  吳啟民
                                      法  官  張傳栗
以上正本證明與原本無異。
不得上訴。
                                      書記官  何子傑
中    華    民    國    95    年    6     月    30    日
附錄：本案論罪科刑法條全文
刑法第277條第1項
傷害人之身體或健康者，處三年以下有期徒刑、拘役或一千元以
下罰金。


司法院資訊處製作；財團法人民間司法改革基金會備份。
